【裁判字號】    91,上更(一),115
【裁判日期】    920605
【裁判案由】    常業重利
【裁判全文】
臺灣高等法院臺中分院刑事判決                九十一年度上更(一)字第一一五號
    上  訴  人
    即  被  告  乙○○
    選任辯護人  張淑琪
右上訴人因常業重利案件，不服臺灣南投地方法院九十年度訴字第一四號，中華民國
九十年六月二十九日第一審判決（起訴案號：臺灣南投地方法院檢察署八十九年度偵
字第三七二九號），提起上訴，本院判決後，經最高法院第一次發回更審，本院判決
如左：
      主  文
原判決關於乙○○重利部分撤銷。
乙○○共同常業重利，處有期徒刑壹年陸月。扣案之廣告傳單壹紙沒收。
      事  實
一、乙○○基於常業重利之犯意，以透過借貸金錢予舉債濟急之民眾，而趁機從中賺
    取高額利息之方式，自民國八十四年六月間某日起，在南投縣埔里鎮○○路與忠
    孝路口附近，以開設代書事務所之名義作掩護，暗自經營地下錢莊之業務，供急
    迫、輕率或無經驗之不特定人前來告貸借款，其辦理貸款方式為借貸時須提供不
    動產予其設定抵押權，並同時簽發本票及支票作為該筆債權之擔保，亦得以扣留
    身分證及簽發本票質押之方式，以利其將來方便催討債務，利息之計算則係每借
    款新臺幣（下同）一萬元，以一個月或十天為一期，每期利息分別為三百元至三
    千元不等（換算年利率為百分之四十八至百分之一千零八十不等），先後共貸款
    予有急迫情形之丁○○、己○○等人，以取得與原本顯不相當之重利，並以之為
    常業；乙○○於前開代書事務所結束營業後，復承前之常業重利犯意，旋又於八
    十七年三月間，在南投縣埔里鎮○○路三四五號開設「帝牧地產開發公司」，以
    經營房地產之買賣、租賃仲介作為掩護，並以月薪二萬至二萬五千元不等之代價
    ，僱用辰○○、子○○、癸○○、庚○○、甲○○、壬○○、丙○○、及丑○○
    等人（陸續於八十七年七、八月起離職），渠等乃共同基於常業重利之犯意連絡
    ，由乙○○先自臺中縣請來兩名不詳姓名、年籍之人士，在上址教授渠等如何審
    核借貸人信用等相關事宜後，旋即由乙○○設計、印製「小額貸款、週轉應急、
    息低迅速借款電話0000－000000、0000－000000、000
    0－000000號」之傳單，以夾報或指示辰○○等人在南投縣埔里鎮內之不
    特定地點四處張貼之方式，招攬急迫、輕率或無經驗之不特定多數人前來借貸，
    其借款方式為扣留身分證或軍人證等證件，且須簽發同額支票及借貸金額兩倍面
    額之本票質押，利息則為每借款一萬元、以十天為一期，由一千二百元至三千元
    不等之金額（換算成週年利率即為百分之五百四十至百分之一千零八十），乙○○並將所雇用之員工，以兩人分為一組，且由接到借款電話之人與其小組成員共
    同負責接洽申辦貸款之客戶，並由渠等自行決定放款之利率，及審核客戶之信用
    ，如認為該名客戶符合放款資格，即將其資料轉呈予乙○○，由其決定是否同意
    放款，一經其同意，即由乙○○提供資金，再由小組成員將該筆現金轉交予客戶
    ，並同時命其簽發本票及支票以為擔保，而於放款後，則由上開員工輪流負責向
    債務人收取、及催繳利息，以此方式陸續貸款予有急迫情形之己○○（起訴書誤
    載為張平章）、巳○○、辛○○、寅○○、戊○○等人，取得與原本顯不相當之
    重利，並均以之為常業。
二、案經南投縣警察局埔里分局報請臺灣南投地方法院檢察署檢察官偵查起訴。
      理  由
一、訊據上訴人即被告（以下簡稱被告）乙○○矢口否認有何常業重利之犯行，辯稱
    ：伊所經營之帝牧地產開發公司確實係從事房地產之買賣仲介，並無經營地下錢
    莊，伊在公司內雖有看過同案被告辰○○等人在從事小額放款，但那是渠等自行
    在作借貸，與伊無關云云，惟查：
（一）同案被告辰○○、子○○、癸○○、庚○○、甲○○、壬○○、丙○○、及丑
      ○○等八人，對於右揭受僱於被告乙○○，與之共同經營地下錢莊，並以高額
      利息貸款予不特定多數人之事實，於警訊、偵查、原審審理、本院前審及本院
      調查時均坦承不諱（見臺灣南投地方法院檢察署八十九年度偵字第三七二九號
      卷(1)第五一頁反面至第五三頁、第一六六頁及其反面、第二七四頁反面、第二
      七五頁反面、第二七七頁反面、第三六一頁反面至第三六三頁反面、第三六六
      頁反面至第三六七頁反面、第三七０頁、第三八七頁反面以下，八十九年度偵
      字第三七二九號卷(2)第六三頁、第六六頁反面、第七一頁，原審卷(1)第六五頁
      以下，原審卷(2)第四頁反面以下，本院前審卷(1)第一二０頁以下、第二一０頁
      、第二一二頁，本院卷第一七九頁以下），且經被害人丁○○、巳○○、己○○與寅○○等人分別於警訊、偵查、原審訊問、本院前審及本院調查時指述歷
      歷（見前開偵字第三七二九號卷(1)第六頁至第七頁、第八三頁反面至第八四頁
      ，前開偵字第三七二九號卷(2)第二三頁反面至第二五頁、第四六頁反面至第四
      七頁、第一０七頁反面以下，原審卷(2)第三頁反面至第四頁，本院前審卷(1)第
      三０五頁至第三０七頁，本院卷第一一二頁以下），及經祕密證人Ａ十一、Ａ
      十二與Ａ十三於警訊、偵查中證述屬實（見前開偵字第三七二九號卷(1)第一九
      五頁反面、第二０二頁反面至第二０三頁、第二一０頁反面、前開偵字第三七
      二九號卷(2)第五頁以下），並有扣案之廣告傳單一張、貼有招攬小額貸款廣告
      之照片三張存卷足參（均附於原審卷(2)第六七頁證物帶內）。此外，復有發票
      人范育誠所簽發支票面金額十萬元、到期日為八十七年八月十日之第一商業銀
      行埔里分行之支票一紙、支票存根三張、票據交換所之存款不足退票單二張及
      辛○○簽發之本票四紙、估價單一紙、收據一張等在卷可資佐證（見前開偵字
      第三七二九號卷(1)第二００頁以下、第二一五頁至第二一六頁間）。
（二）被告乙○○雖辯稱：伊並未經營地下錢莊，據伊所知，是其他被告利用上班時
      間擅自經營地下錢莊，且貸款廣告傳單上之電話均非伊名義所申請，與伊無關
      云云，然同案被告辰○○、子○○、癸○○、庚○○、甲○○、壬○○、丙○○及丑○○等人均係受僱於被告乙○○，聽其指揮與之共同經營地下錢莊一節
      ，業據前揭同案被告等於警訊、偵查及原審或本院審理中到庭供陳不諱，已如
      前述，且互核渠等對於此部分之供述均大致相符，應堪採信。另參諸被害人丁○○亦於警訊中明確指稱：伊是於八十四年六月間向被告乙○○所經營之地下
      錢莊借貸，當時他的錢莊是開在南投縣埔里鎮○○路與忠孝路口附近，伊向乙○○借一百萬元，利息為每月十二萬元，之後又陸陸續續借二十萬、三十萬元
      不等之金額，共計約向他借了二、三百萬元，利息支出和本金差不多，據伊所
      知，他後來又轉到埔里鎮○○路以「帝牧地產開發公司」作掩護，而從事地下
      錢莊之生意等語（見前開偵字第三七二九號卷(1)第六頁反面至第七頁）；而被
      害人己○○亦同指陳：伊於八十六年間和被告乙○○有金錢往來，之前向其借
      貸如金額未超過一百萬元時，則須提供房屋所有權狀作抵押，如超過則須提供
      土地及房屋之所有權狀作為抵押品，利息則以每十天為一期，每一萬元利息為
      三千元，另伊又在八十七年七月間向被告乙○○借款五萬元，是以身分證質押
      之方式等語（見前開偵字第三七二九號卷(2)第二三頁），顯見被告乙○○應係
      早於八十七年三月間設立帝牧地產開發公司以前，即已開始經營地下錢莊之業
      務甚明。次查，依據祕密證人Ａ十二於警訊、偵查中所證稱：因許萬章之子辛○○於八十七年間向地下錢莊借錢，後來無力償還，而遭被告辰○○等人前往
      其所經營之新盛發香舖要債等語（見前開偵字第三七二九號卷(1)第二Ｏ一頁）
      ，並參諸上開卷附之發票人為范育誠、票面金額為十萬元之支票一紙，其上同
      時有被告乙○○、被害人辛○○、許萬章、范坤龍等人之背書簽名，且被告乙○○亦於原審調查時自承曾借款予辛○○等情不諱。從而，被告乙○○與被害
      人辛○○有金錢借貸關係一節，自無疑義，雖被告乙○○又供稱：辛○○後來
      是向其員工貸款的，伊不知情云云，惟互核與同案被告子○○於警訊中所供述
      ：於八十七年三、四月間，因埔里鎮居民辛○○向乙○○以票貼方式借款數十
      萬元未還，乙○○乃唆使手下辰○○等人，前往辛○○經營之香鋪索債等語（
      見前開偵字第三七二九號卷(1)第四三頁），及同案被告丑○○所供稱：八十七
      年間，辛○○向乙○○之錢莊借款二十幾萬元無力償還，乙○○乃唆使手下前
      往討債等語（見前開偵字第三七二九號卷(1)第二一八頁反面），及被告乙○○
      於原審調查時供稱：辛○○伊認識，因為辛○○跳票，伊才找辰○○、子○○
      去辛○○經營之香舖等語（見原審卷第一００頁）不符，且證人即被告乙○○
      之前妻林利廷於原審調查時亦證稱：伊認識辛○○，他和乙○○曾有資金往來
      等語（見原審卷第二五八頁），益見被害人辛○○應係向被告乙○○本人親自
      借款，而非向其餘同案被告借貸甚明。從而，被告辯稱：地下錢莊是其他同案
      被告經營的云云，無非事後卸責之詞，不足採信。
（三）又被害人己○○、丁○○分別於警訊及偵查中證述：「因當時我在魚池鄉經營
      『滴水谷餐廳』，資金調度較吃緊，所以常向乙○○之地下錢莊借錢週轉‧‧
      ‧」及「（當時借錢時是急用？）是」等語（見前開偵字第三七二九號卷(2)第
      二四頁、第一０九頁反面），顯見其於借款之時確有急迫之情形。另本件其他
      借款人雖未證稱有何急需款項情事，始緊急向被告乙○○經營之地下錢莊借款
      支應，惟依同案被告子○○、丑○○、甲○○、癸○○與丙○○所供，被害人
      等確實係因遇有急用情形始為借貸（見前開偵字第三七二九號卷(1)第三六三頁
      、第三七０頁反面、第三八八頁反面，前開偵字第三七二九號卷(2)第六七頁、
      第七一頁反面），且衡之被告乙○○所開設地下錢莊貸放之利息高達每萬元日
      息三十元至二百元，顯逾一般民間貸款利息，如非有急迫、輕率或無經驗而不
      知其中險惡者，焉有向其借貸之可能﹖足證被告乙○○確係乘他人急迫、輕率
      或無經驗而貸以金錢，取得原本顯不相當之重利。
（四）再查，被告乙○○固辯稱：扣案之小額借款傳單上之電話並非伊名義等語，且
      依據原審法院及本院前審函查結果，0000000000之行動電話於八十
      七年三月至同年八月間之租用名義人，及0000000000號呼叫器於八
      十七年三月前之租用名義人均係同案被告子○○無誤，有臺灣大哥大股份有限
      公司九十年四月十日九０資警七０二二四號函、中華電信股份有限公司臺灣中
      區電信分公司南投服務中心傳真函及南投營業處九十年八月二十九日投一業字
      第九０ＣＤ一０００七七號函附之申請資料各一件在卷足憑（見原審卷(1)第一
      五八頁，原審卷(2)第一００頁，本院前審卷(1)第九七頁），惟被告乙○○既確
      有參與地下錢莊之經營已如前述，從而上開招攬借款客戶之連絡電話，雖未使
      用被告乙○○本人之名義申請，然此尚不足據以為有利於被告乙○○之認定，
      另經原審法院將被告乙○○及同案被告癸○○、子○○、辰○○、庚○○、甲○○、丙○○、丑○○等八人，送法務部調查局鑑定結果，亦認被告乙○○就
      否認所開設之公司有經營地下錢莊一情，經測試呈情緒波動反應，研判應有說
      謊，而其餘同案被告之供述，則均未呈情緒波動反應，研判未說謊，有法務部
      調查局九十年六月十一日（九０）陸（三）字第九００三五０三三號鑑定通知
      書一紙在卷足憑（見原審卷(2)第三一頁）。
（五）另按刑法上之普通重利罪與常業重利罪，除有無恃以維生之別外，前者以行為
      人乘他人輕率、急迫、無經驗、貸與金錢或其他物品，取得與原本顯不相當之
      重利為要件，後者以行為人明知社會上有因輕率、急迫、無經驗而舉債之人，
      而預設苛刻重利之條件，一俟不特定之人告貸，即藉以牟利營生足以當之，在
      一般情形，前者先有特定之被害人，且有可乘之機，後者先無特定之人，而係
      以概括的對不特定人為之，即得以一般之人為對象而成立，此有最高法院八十
      四年度台上字第五０二七號及八十五年度台上字第三八八二號判決可供參酌；
      故常業重利罪只須明知社會上有因急迫而舉債濟急，及因輕率或無經驗而從事
      舉債之情形，預定苛刻條件，對於一般人具有犯罪之概括犯意，一俟他人告貸
      ，藉以博取重利，並以此為常業，即足當之，判決縱未逐一查明各特定借款人
      之真實姓名、借貸情形，尚不得指為違法，亦有最高法院八十九年度台上字第
      一三六三號判決可供參考；查本件固僅查獲被告乙○○貸款予丁○○等六人，
      其他不特定人則無法求證，然被告乙○○與同案被告辰○○、子○○、癸○○
      、庚○○、甲○○、壬○○、丙○○、及丑○○等九人，共同經營貸放款項業
      務，經由張貼廣告之方式，對不特定人招攬貸款業務，足見渠等係以反覆同種
      類之行為為目的之社會活動，又其等賺取重利，已如前述，同案被告辰○○等
      八人並向被告支領月薪，則被告顯係以開立代書事務所及形式設立土地仲介公
司為名，實以重利貸款為業，並恃以維生，自係犯常業重利罪，殆無疑義。況
      刑法上所謂「常業」，指反覆以同種類行為為目的之社會活動之職業性犯罪而
      言，至於犯罪所得之多寡，是否恃此犯罪為唯一之謀生職業，則非所問，縱令
      兼有其他職業，仍無礙於該常業犯罪之成立（最高法院八十五年度台上字第五
      一０號判例參照）；則不論被告所得之多寡，及其是否兼作其他職業，仍無礙
      其為常業犯罪。是被告乙○○固稱其所成立之帝牧公司實際有為房地產之仲介
      業務（見本院卷第六八頁），此節並為同案被告甲○○、辰○○與癸○○所是
      認（見前開偵字第三七二九號卷(1)第三九０頁反面，原審卷第六六頁、第九四
      頁），仍無礙於被告乙○○係以經營重利為常業之認定。
（六）綜上所述，被告乙○○前揭所辯，不足採信，其與同案被告辰○○、子○○、
      癸○○、庚○○、甲○○、壬○○、丙○○、及丑○○等人之共同犯常業重利
      罪行，堪以認定。
二、核被告乙○○所為係犯刑法第三百四十五條常業重利罪。被告與辰○○、子○○
    、癸○○、庚○○、甲○○、壬○○、丙○○、丑○○等人，就常業重利犯行間
    ，有犯意之聯絡及行為分擔，均為共同正犯。另借款人丁○○亦確有向被告開設
    之地下錢莊借款而支付重利之事實，業經其於警訊及偵查中指訴綦詳（見前開偵
    字第三七二九號卷(1)第六頁反面至第七頁，前開偵字第三七二九號卷(2)第一０七
    頁反面以下），該部分自為被告常業重利犯行之一部，為起訴效力所及，本院應
    併予審究。原審以被告重利犯行事證明確，予以論罪科刑，固非無見；惟查：
    （一）原判決對被告乙○○貸與丁○○等人金錢時，係如何乘其急迫或輕率或無
    經驗，疏未於事實欄中就重利罪之構成要件有關之事項明白認定，亦未於理由欄
    內說明其所依憑之證據及心證之理由。（二）原判決認定被告乙○○貸款予被害
    人丁○○及徐金海部分之犯行，並未經公訴人起訴，然原判決竟對該未經起訴之
    部分，一併予以論處，卻未說明何以得予一併審理之理由。（三）被害人徐金海
    原係向案外人陳佩瑚借貸十萬元，嗣方由被告乙○○移轉取得此部分債權，並以
    恐嚇使人心生畏懼之方式催討債權之情，業經徐金海於警訊及偵查中指訴甚詳（
    見前開偵字第三七二九號卷(1)第七四頁反面以下、前開偵字第三七二九號卷(2)第
    四頁反面），是徐金海非屬被告乙○○所犯重利罪部分之被害人，原審就此亦有
    所誤認，均有未洽。被告上訴否認重利犯行，雖無足取，然原判決既有上開可議
    之處，仍屬無可維持，應由本院予以撤銷改判。爰審酌被告犯罪之手段、所生損
    害及其犯後態度等一切情狀，量處如主文第二項所示之刑。至扣案之小額貸款廣
    告傳單一紙，係被告乙○○所有，供其共同從事常業重利犯罪所用之物，爰依法
    併予宣告沒收。
三、公訴意旨另以：被告乙○○於民國八十七年間，在南投縣埔里鎮○○路三四五號
    開設「帝牧房地產開發公司」，並以該房地產開發公司為幌子，掩護經營俗稱「
    地下錢莊」之實，發起專以貸款予他人收取重利為犯罪宗旨之犯罪組織，自八十
    七年三月間起陸續吸收辰○○、子○○、癸○○、庚○○、甲○○、壬○○、丙○○、丑○○等多人為犯罪組織之成員，分由辰○○擔任行動組組長，子○○擔
    任放款組組長，癸○○擔任談判組組長，庚○○擔任收款組組長，並以甲○○、
    壬○○、丙○○、丑○○為組員，具有內部管理結構，乙○○先自臺中地區召來
    二名不詳姓名人士，在上址教授上開犯罪組織成員審核借款人信用等相關事宜，
    再指示上開犯罪組織成員在埔里地區張貼小廣告，以招來需款孔急之不特定人士
    前來借款，即交由子○○率同丑○○或壬○○接洽，利息計算方式為以十日為一
    期，每十萬元收取二萬元之利息（換算利息為年息百分之七百二十），並依借款
    人之信用狀況向上調高為每十萬元收取二萬五千元或向下調低為每十萬元收取一
    萬五千元之利息，並要求借款人以身分證質押及簽發本票用供擔保，陸續借款予
    辛○○等人，而取得與原本顯不相當之重利，每遇借款期屆至，乙○○即指示庚○○率同壬○○或丑○○前往收取本利，苟遇借款人未依限還款，即再指示癸○○前往找尋借款人談判，若談判未果，即指示辰○○率同丙○○、甲○○等人前
    往以砸店、噴漆等暴力手段討債，並曾因借款人辛○○、張平章（按應為己○○
    ）、戊○○等人無力償還欠款，乙○○即於八十七年七月間，指示辰○○率同其
    他犯罪組織成員，多次前往辛○○之父許萬章所經營之「新盛發香舖」（址設南
    投縣埔里鎮○○路五Ｏ四號）討債，及辛○○之弟許瑞坤在南投縣魚池鄉東光村
    所經營之「大輪超商」，以噴漆及砸毀收銀機等暴力方式討債，復指示辰○○率
    同其他犯罪組織成員前往張平章（按應為己○○）在南投縣魚池鄉共和村所經營
    之「滴水谷餐廳」，以掀桌子、砸毀魚缸等暴力方式討債（毀損部分均未據告訴
    ），再於同年九月間，由乙○○親自率同其他犯罪組織成員攜帶有無殺傷力不明
    之槍枝，前往戊○○之住處談判，為具有集團性、常習性、脅迫性或暴力性之犯
    罪組織，因認被告乙○○涉有組織犯罪條例第三條第一項前段之主持犯罪組織罪
    嫌云云。惟查：
（一）按犯罪事實應依證據認定之，無證據不得推定其犯罪事實。又不能證明被告犯
      罪者，應諭知無罪之判決，刑事訴訟法第一百五十四條、第三百零一條第一項
      定有明文。又刑事訴訟法上所謂認定犯罪事實之證據，係指足以認定被告確有
      犯罪行為之積極證據而言，該項證據自須適合於被告犯罪事實之認定，始得採
      為斷罪資料（參照最高法院二十九年上字第三一０五號判例），而事實之認定
      ，應憑證據，如未能發現相當證據，或證據不足以證明，自不得以推測或擬制
      之方法，以為裁判基礎（參照最高法院四十年台上字第八六號判例）。
（二）本件公訴人認被告乙○○涉有右揭主持犯罪組織罪嫌，無非係以被告乙○○等
      九人，均係以從事常業重利為犯罪宗旨之犯罪組織，且認其組織具有內部分工
      管理結構，為其主要論據，惟訊據被告乙○○與同案被告黃勝峰、癸○○、辰
      ○○、庚○○、甲○○、壬○○、丙○○、及丑○○等人均於原審調查時堅詞
      否認有何成立犯罪組織之犯行，且查：依組織犯罪防制條例第二條之規定，組
      織犯罪條例所稱之犯罪組織，係指三人以上有內部管理結構，以犯罪為宗旨或
      以其成員從事犯罪活動，具有集團性、常習性及脅迫性或暴力性之組織而言。
      而所謂內部管理結構則係組織內部有主持人或首領與幫眾層級之分，有階級領
      導，下屬須服從主持人或首領之命令行事，違抗者依內部規範懲處之意。而本
      件同案被告黃勝峰、庚○○、癸○○、甲○○、壬○○、丙○○等人原係欲到
      被告乙○○所開設之「帝牧地產開發公司」學習房屋仲介買賣，而渠等數人剛
      開始確曾作過房屋仲介、廣告等相關業務，同案被告庚○○並負責幫被告乙○○駕車，嗣於入公司不久後，被告乙○○始派人教授渠等小額放款之業務，才
      知悉要從事放高利貸一情，業據同案被告黃勝峰等人分別供陳在卷（見原審卷
      (1)第六五頁以下、原審卷(2)第三頁反面以下），是同案被告黃勝峰、癸○○、
      辰○○、庚○○、甲○○、壬○○、丙○○、及丑○○等人受僱於被告乙○○
      之初，僅係單純為謀職賺錢，與一般人之正當求職並無異處，自難謂渠等加入
      公司之始，即係欲為某特定犯罪而結合，而有何犯罪宗旨之存在。又公訴人認
      被告乙○○命同案被告辰○○擔任行動組組長、同案被告子○○擔任放款組組
      長、同案被告癸○○擔任談判組組長、同案被告庚○○擔任收款組組長，並以
      同案被告甲○○、壬○○、丙○○、丑○○為組員，具有內部管理結構一節，
      業據渠等於原審調查時所否認，並均一致供稱：被告乙○○雖有將公司員工分
      為兩人一組，但並非像卷附之犯罪組織架構表所繪製之有固定負責之業務，渠
      等數人均係輪流從事放款、收款等工作，且所謂兩人一組，亦未固定成員，而
      係輪流分組，且無所謂內部管理組織等語（見原審卷(2)第三頁反面以下），顯
      見同案被告子○○等八人，除受僱於被告乙○○而須聽其指示工作之民法上僱
      傭關係外，並非如一般犯罪組織有內部幫眾層級之分，並分層服從階級領導等
      情形，與組織犯罪條例所指之內部管理結構之意涵自屬不同。綜上所述，則公
      訴人僅以同案被告子○○等人均屬帝牧公司之員工，並聽命被告乙○○之指揮
      行事，即據以認定被告乙○○等九人有違反組織犯罪條例之犯行，尚乏依據。
      且經本院調查結果，亦查無其他積極證據足證被告乙○○等有此部分之行為，
      其犯罪不能證明，自不得遽以本罪相繩。惟公訴人認被告乙○○此部分與上開
      論罪科刑之常業重利部分，有方法結果之牽連關係，為裁判上一罪，爰不另為
      無罪之諭知。
據上論斷，應依刑事訴訟法第三百六十九條第一項前段、第三百六十四條、第二百九
十九條第一項前段，刑法第二十八條、第三百四十五條、第三十八條第一項第二款，
罰金罰鍰提高標準條例第一條前段，判決如主文。
本案經檢察官卯○○到庭執行職務。
中      華      民      國      九十二  年      六      月      五      日
                                臺灣高等法院臺中分院刑事第五庭
                                      審判長法  官  袁  從  楨
                                            法  官  姚  勳  昌
                                            法  官  郭  同  奇
右正本證明與原本無異。
如不服本判決應於收受送達後十日內向本院提出上訴書狀，其未敘述上訴之理由者並
得於提起上訴後十日內向本院補提理由書（均須按他造當事人之人數附繕本）。
                書記官  陳  玫  伶
中      華      民      國      九十二  年      六      月      六      日
附錄本案論罪科刑法條全文：
刑法第三百四十四條：
乘他人急迫、輕率或無經驗，貸以金錢或其他物品，而取得與原本顯不相當之重利者
，處一年以下有期徒刑、拘役或科或併科一千元以下罰金。
刑法第三百四十五條：
以犯前條之罪為常業者，處五年以下有期徒刑，得併科三千元以下罰金。
                                                                        Ａ


司法院資訊處製作；財團法人民間司法改革基金會備份。
